【裁判字號】    89,訴,2013
【裁判日期】    900131
【裁判案由】    偽造貨幣
【裁判全文】
臺灣臺中地方法院刑事判決                        八十九年度訴字第二○一三號
    公  訴  人  台灣台中地方法院檢察署檢察官
    被      告  甲○○
    指定辯護人  本院公設辯護人乙○○
右列被告因偽造貨幣等案件，經檢察官提起公訴（八十八年度偵字第二一○六七號）
，本院判決如左：
    主  文
甲○○連續行使偽造之通用紙幣，處有期徒刑參年貳月，扣案偽造之臺灣銀行面額新
臺幣壹仟圓紙幣貳拾張（鈔票號碼均為ＣＳ一八一八○四ＨＷ）沒收；又共同行使偽
造私文書，足以生損害於他人，處有期徒刑肆月，扣案之渣打銀行卡號000000
0000000000號信用卡背面偽造之「駱信佳」署押壹枚沒收；主刑部分應執
行有期徒刑參年肆月。
    事  實
一、甲○○於民國八十八年八、九月間某日許，在台中市○區○村路四五六號其工作
    之「信義建材行」（業已結束營業）內，明知自稱「陳志誠」（音譯）而真實姓
    名年籍均不詳之成年男子所交付面額新臺幣（下同）一千元之紙幣二十張（鈔票
    號碼均為ＣＳ一八一八○四ＨＷ），乃係不明人士所偽造由中央銀行委託臺灣銀
    行代理發行之千元通用紙幣，竟基於用以購買小額商品而兌換真鈔之行使偽造通
    用紙幣之概括犯意，予以收受，且分別於：(1)八十八年九月中旬某日夜間，在台
    中市內某不知名之公園路旁，欲交付其中二張偽造之干元通用紙幣予友人黃皇龍
    供為債務之清償，然因上開偽造之千元通用紙幣為同號鈔票，且其印刷色澤及紙
    質與真鈔顯所不同，旋為黃皇龍察覺拒收而未得逞。(2)八十八年九月下旬某日，
    在南投縣埔里鎮某不知名商店中，持一張偽造之千元通用紙幣，向該不知名商店
    購買總值二百元之香菸及飲料，並以此方法向該商店找換真鈔八百元得手；(2)八
    十八年十月六日十九時許，持偽造之千元通用紙幣一張，在台中市○區○○街九
    十二號「休閒小站」泡沫紅茶店內購得價格三十元之飲料一杯，並向該泡沫紅茶
    店找換真鈔九百七十元得手；(3)八十八年九月間，另持其中三張偽造之千元通用
    紙幣，分向台中、南投地區某三家不詳名稱之商家購物，而向各該商家找換不詳
    數額之真鈔得手。其後甲○○因遇雨淋濕衣褲，口袋內部分偽造之千元通用紙幣
    併遭淋濕，其乃將遭雨淋溼之偽造千元通用紙幣十三張，置放在其當時在台中市
    西屯區○○○○街四五之一號七樓之租處內晾乾，至未淋溼之偽造千元通用紙幣
    二張則攜帶於身上，俟機使用。
二、甲○○嗣於民國八十八年十月初某日，見報紙分類廣告欄上刊登有「借卡讓你刷
    」之小啟廣告，其因缺錢花用，乃依報載電話與真實姓名年籍均不詳自稱「阿坤
    」之成年男子接洽後，而與綽號「阿坤」之男子共同基於行使偽造私文書及意圖
    免付消費款項不法利益之犯意聯絡，於同年十月七日晚間某時許，由綽號「阿坤
    」之男子夥同另二名真實姓名年籍亦均不詳之成年男子，在台中市○○路五三三
    號「家樂福」量販店門口交付甲○○一張業經不明人士於信用卡背面偽簽「駱信
    佳」姓名之渣打銀行卡號0000000000000000號信用卡一張（該
    信用卡原係郭玉珍所申請，於八十八年一月間由渣打銀行郵寄予郭玉珍收受途中
    ，遭不詳姓名年籍之人所竊取），指示甲○○假冒「駱信佳」之名義，持向「家
    樂福」量販店刷卡購買洋菸、洋酒等容易脫手轉售之物品，並約定甲○○得按刷
    卡金額抽取百分之二十（洋菸部分）及四十（洋酒部分）之代價。甲○○旋即持
    上開信用卡進入「家樂福」量販店內選購總值約三萬元之洋菸、洋酒。嗣於同日
    二十二時三十分許，甲○○將上開背面有偽造之「駱信佳」簽名之信用卡，交予
    「家樂福」量販店之櫃台人員進行刷卡結帳，足生損害於「駱信佳」，惟因上開
    信用卡業經信用卡交易系統表明拒絕授權，而為櫃台人員發覺有異，乃報警當場
    查獲，始未詐欺得逞。除當場扣得其所持以行使之背面有偽造之「駱信佳」簽名
    之信用卡一張外，另為警在其身上查扣前述偽造之千元通用紙幣二張，始再依甲
    ○○之供述，至其上址租處內扣得遭雨淋溼之千元偽造千元通用紙幣十三張，並
    另循線通知「休閒小站」泡沫紅茶店主任黃政福提交業據甲○○持以購物使用之
    偽造千元通用紙幣偽鈔一張，而察獲上情。
三、案經台中市警察局第四分局移送臺灣臺中地方法院檢察署檢察官偵查起訴。
    理  由
一、訊據被告甲○○對於右揭事實欄二所述之犯罪事實坦承在卷，核與被害人郭玉珍
    所指述失卡情形及證人即「家樂福」量販店大墩店警衛黃傳聖於偵查中所結證情
    節相符，並有背面有偽造「駱信佳」簽名之渣打銀行卡號0000000000
    000000號信用卡一張扣案可資佐證，被告甲○○此部分自白，核與事實相
    符。至右揭事實欄一所述犯罪事實部分，被告甲○○固坦承有自「陳志誠」（音
    譯）處收受面額一千元之紙幣二十張，嗣並持以償債、購物等情，惟否認於收受
    上開紙幣時，知悉為偽鈔而仍予收受並據以行使，並辯稱係收受後始行知悉等語
    。惟查，被告甲○○於八十八年八、九月間某日許，在台中市○區○村路四五六
    號其工作之「信義建材行」（業已結束營業）內，向自稱「陳志誠」（音譯）而
    真實姓名年籍均不詳之成年男子處所取得之面額新臺幣一千元之通用紙幣二十張
    ，其鈔票號碼均為ＣＳ一八一八○四ＨＷ，且係偽造之通用紙幣一節，業經台灣
    銀行黎明分行查驗在案，有截留偽造變造仿造新台幣券幣通報單及該行八十八年
    十月十九日（八八）銀黎出字第四三一六號函附於偵查卷內可稽。又被告甲○○
    於八十八年九月中旬某日夜間，在台中市某不知名之公園路旁，欲交付其中二張
    偽造之干元通用紙幣予友人黃皇龍供為債務之清償時，即因上開偽造之干元通用
    紙幣均為同號鈔票，且其印刷色澤及紙質，均與真鈔顯有不同，旋為黃皇龍察覺
    拒收一節，亦據證人黃皇龍於本院審理中到院證述在卷（見本院八十九年十一月
    二十二日審判筆錄），證人黃皇龍於夜間室外昏暗環境下，即可輕易發覺上開偽
    造之通用紙幣，其印刷色澤及紙質，均與真鈔顯有不同，則被告甲○○於室內攻
    收受上開面額新臺幣一千元之通用紙幣幣二十張時，對該二十張通用紙幣，均係
    偽造之通用紙幣一節，應有認識。所辯係於收受後方始知悉等語，尚難採信。本
    案事證明確，犯行足以認定。
二、按信用卡係以電子、磁性等無法以人之知覺直接認識之方式所製成之紀錄，而供
    電腦處理之用。信用卡持卡人與發卡銀行簽訂信用卡使用契約，經發卡銀行審核
    持卡人身分、資力後，依照契約關係所發給；持卡人取得信用卡後，先於信用卡
    背面簽名欄中簽名，再至特約商店簽帳消費，並由發卡銀行先行墊付消費款項，
    再由信用卡持有人依約清償，故信用卡因其電子、磁性等無法以人之知覺直接認
    識之方式所製成之紀錄及背面簽名，分屬用以表彰持卡人經濟、消費能力之證明
    ，依刑法第二百二十條規定，應論以私文書。次按，以無付款意思而冒用他人信
    用卡，（使用詐術），使特約商店陷於錯誤，誤以為行為人即係原持卡人，而交
    付行為人一定之財物，此一過程，實與詐欺取財罪之構成要件相符合。
三、核被告甲○○所為，係犯刑法第一百九十六條第三項、第一項前段之行使偽造之
    通用紙幣未遂罪（犯罪事實一(1)部分）、同法第一百九十六條第一項前段之行使
    偽造之通用紙幣罪（犯罪事實一(2)(3)(4)部分）及同法第二百二十條第二項、第二
    百十六條、第二百十條之行使偽造準私文書罪、同法第三百三十九條第三項、第
    一項之詐欺取財未遂罪（犯罪事實二部分）。被告甲○○意圖供行使之用而收集
    偽造通用紙幣之低度行為，應為行使偽造通用紙幣之高度行為所吸收，不另論罪
    。公訴人認係犯同法第一百九十六條第一項後段之意圖供行使之用而收集偽造之
    通用紙幣罪及詐欺得利未遂罪，容有誤會，又被告甲○○所犯刑法第二百二十條
    第二項、第二百十六條、第二百十條之行使偽造準私文書罪部份（交付背面有偽
    造簽名之信用卡刷卡之行為），起訴法條雖未論及，惟起訴事實業已載明，且與
    所犯詐欺取財未遂罪間，係以一行為而同時觸犯數罪名，為想像競合犯，屬裁判
    上一罪關係，自為起訴效力所及，本院應併予審理，並變更起訴之法條。再者，
    被告甲○○先後多次行使偽造通用紙幣既遂及未遂犯行，時間緊接，所犯罪名相
    同，顯係基於概括之犯意為之，為連續犯，應依刑法第五十六條之規定論以一連
    續行使偽造通用紙幣既遂罪，並依法加重其刑。又被告甲○○與綽號「阿坤」及
    另二名真實姓名年籍均不詳之成年男子，就犯罪事實二之犯行，彼此間有犯意聯
    絡及行為分擔，均為共同正犯。另被告甲○○所犯連續行使偽造通用紙幣既遂罪
    與行使偽造準私文書罪間，犯意各別，罪名不同，應分論併罰。爰審酌被告甲○
    ○年輕力強，本應奮發向上，惟竟貪圖私利，圖思不勞而獲，其行使偽鈔行為，
    對貨幣流通之正確安全及社會經濟秩序危害甚大，惟考量其行使之偽造通用紙幣
    數量尚非龐大，且盜刷信用卡之行為復未得逞等一切情狀，分別量處如主文所示
    之刑，並定其應執行之刑。至被告甲○○所收集並供行使之用之偽造臺灣銀行面
    額新臺幣壹仟圓紙幣二十張（鈔票號碼均為ＣＳ一八一八○四ＨＷ），雖僅扣得
    其中之十六張，其餘四張均經其行使完畢，惟既不能證明均已滅失，自均應刑法
    第二百條規定沒收之，另渣打銀行卡號0000000000000000號信
    用卡背面偽造之「駱信佳」署押壹枚，為偽造之署押，應依刑法第二百十九條規
    定沒收之。
據上論斷，應依刑事訴訟法第二百九十九條第一項前段、第三百條，刑法第二十八條
、第五十六條、第一百九十六條第一項、第三項、同法第二百二十條第一項、第二百
十六條、第二百十條、第三百三十九條第三項、第一項、第五十五條第一項前段、第
五十一條第五款、第二百條、第二百十九條，判決如主文。
中      華      民      國    九十      年      一      月    三十一    日
                                台灣台中地方法院刑事第七庭
                                      法  官  林  宗  成
右正本證明與原本無異。
如不服本判決，應於送達後十日內向本院提出上訴狀(須附繕本)，上訴於台灣高等
法院台中分院。
                                      書記官
中      華      民      國    九十      年      一      月    三十一    日
附錄論罪科刑法條
刑法第一百九十六條
行使偽造、變造之通用貨幣、紙幣、銀行券或意圖供行使之用而收集或交付於人者，
處三年以上十年以下有期徒刑，得併科五千元以下罰金。
收受後方知為偽造、變造之通用貨幣、紙幣、銀行券，而仍行使，或意圖供行使之用
而交付於人者，處五百元以下罰金。
第一項之未遂犯罰之。
刑法第二百一十條
偽造、變造私文書，足以生損害於公眾或他人者，處五年以下有期徒刑。
刑法第二百一十六條
行使第二百十條至第二百十五條之文書者，依偽造、變造文書或登載不實事項或使登
載不實事項之規定處斷。
刑法第二百二十條
在紙上或物品上之文字、符號、圖畫、照像，依習慣或特約，足以為表示其用意之證
明者，關於本章及本章以外各罪，以文書論。
錄音、錄影或電磁紀錄，藉機器或電腦之處理所顯示之聲音、影像或符號，足以為表
示其用意之證明者，亦同。
稱電磁紀錄，指以電子、磁性或其他無法以人之知覺直接認識之方式所製
成之紀錄，而供電腦處理之用者。
刑法第三百三十九條
意圖為自己或第三人不法之所有，以詐術使人將本人或第三人之物交付者，處五年以
下有期徒刑、拘役或科或併科一千元以下罰金。
以前項方法得財產上不法之利益或使第三人得之者，亦同。
前二項之未遂犯罰之。


司法院資訊處製作；財團法人民間司法改革基金會備份。
